臺灣桃園地方法院民事簡易判決
110年度桃簡字第1431號
原      告  林德棣

被      告  謝春芬
            曹雅鑫
            陳麗玲
上列當事人間請求返還借款事件，本院於民國111年3月7日言詞
辯論終結，判決如下：
　　主    文
被告謝春芬、曹雅鑫應給付原告新臺幣壹拾陸萬貳仟陸佰元，及
被告謝春芬自民國一一０年五月二十二日起、被告曹雅鑫自民國
一一０年六月四日起，均至清償日止，按週年利率百分之五計算
之利息。
原告其餘之訴駁回。
訴訟費用由被告謝春芬、曹雅鑫負擔。
本判決第一項得假執行。
    事實及理由
壹、程序方面：
一、按簡易訴訟之訴狀送達後，原告不得將原訴變更或追加他訴
    ，但請求之基礎事實同一，擴張或減縮應受判決事項之聲明
    ，不在此限，民事訴訟法第436 條第2 項適用第255 條第1
    項但書第2 款、第3 款定有明文。上開「請求之基礎事實同
    一」之規定，因可利用原訴訟資料，除有礙於對造防禦權之
    行使外，得適用於當事人之變更或追加（最高法院109年台
    抗字第562號民事裁定參照。經查，原告起訴時請求：「被
    告謝春芬、曹雅鑫應共同給付原告新臺幣（下同）16萬2,60
    0元，及自起訴狀繕本送達翌日起至清償日止，按週年利率5
    ％計算之利息。」（見北簡卷第9頁），嗣於審理中追加被告
    陳麗玲，並變更聲明為：「被告謝春芬、曹雅鑫、陳麗玲應
    連帶給付原告16萬2,600元，及自起訴狀繕本送達最後一位
    被告之翌日起至清償日止，按週年利率5％計算之利息。」（
    見本院卷第20頁），經核就追加陳麗玲為被告部分之請求事
    實，與原告對謝春芬、曹雅鑫之請求事實，均為本件借款事
    件所生之爭執，在社會生活上可認為具有關連性，可利用原
    訴訟資料，無礙於對造防禦權之行使，應予准許。另請求被
    告共同給付變更為連帶給付，為擴張應受判決事項之聲明亦
    應准許。
二、被告經合法通知均未於最後言詞辯論期日到場，核無民事訴
    訟法第386條所列各款情事，爰依民事訴訟法第433條之3規
    定，依職權一造辯論而為判決。
貳、實體部分：
一、原告主張：被告於民國108年4月1日共同向原告借款16萬2,6
    00元（下稱系爭借款），以支付謝春芬向訴外人石世昌承租
    作為經營餐飲之用，位於桃園市桃園區中山北路之房屋（下
    稱系爭房屋）2個月租金16萬2,600元，原告因而於同年月3
    日匯款16萬2,600元予石世昌指定之訴外人石樂揚帳戶，詎
    料，被告嗣後竟未還款而受有16萬2,600元之不當得利，為
    此，爰依消費借貸及不當得利之法律關係，提起本件訴訟等
    語，並聲明：如變更後之聲明。
二、被告謝春芬則以：其確實有向原告借款等語。
三、被告曹雅鑫、陳麗玲未於言詞辯論期日到場，亦未提出書狀
    為任何聲明或陳述。　　
四、本院之判斷：
　㈠經查，原告主張謝春芬及曹雅鑫於108年4月1日共同向原告借
    款16萬2,600元，以支付謝春芬積欠石世昌之系爭房屋租金
    ，原告因而於同年月3日匯款16萬2,600元予石世昌指定之石
    樂揚帳戶，謝春芬及曹雅鑫迄未返還系爭借款之事實，業據
    原告提出其與謝春芬間往來書信、照片、Line對話紀錄及存
    款憑條為證（見北簡卷第17至45頁，本院卷第17頁），堪信
    為真實。
　㈡按民法第478條規定，消費借貸未定返還期限者，借用人得隨
    時返還，貸與人亦得定1個月以上之相當期限催告返還。所
    謂貸與人得定1個月以上之相當期限催告返還，非謂貸與人
    之催告必須定有期限，祇須貸與人有催告之事實，而催告後
    已逾1個月以上相當期限者，即認借用人有返還借用物之義
    務。又上開規定所謂返還，係指「終止契約之意思表示」而
    言，即貸與人一經向借用人催告（或起訴），其消費借貸關
    係即行終止，惟法律為使借用人便於準備起見，特設「1個
    月以上相當期限」之恩惠期間，借用人須俟該期限屆滿，始
    負遲延責任，貸與人方有請求之。經查，謝春芬及曹雅鑫共
    同向原告借款16萬2,600元已見前述，然未定返還期限，謝
    春芬及曹雅鑫應自受催告逾1個月以上，負返還責任，而起
    訴狀繕本於110年4月21日送達謝春芬，同年月23日寄存送達
    曹雅鑫，有本院送達證書在卷可稽（見北簡卷第171頁、第1
    73頁），曹雅鑫部分於同年5月3日生送達效力。另依上開說
    明，於起訴即催告後逾1個月，謝春芬部分於110年5月22日
    起、曹雅鑫部分於110年6月4日起即應負返還系爭借款責任
    ，謝春芬及曹雅鑫迄未返還系爭借款，原告請求謝春芬及曹
    雅鑫返還系爭借款，自有理由。另按數人負同一債務，明示
    對於債權人各負全部給付之責任者，為連帶債務，無該項明
    示時，連帶債務之成立，以法律有規定者為限，民法第272
    條定有明文。是以連帶債務，必當事人間有明示或法律有規
    定，始能成立（見最高法院99年度台上字第1649號民事判決
    參照）。次按數人負同一債務或有同一債權，而其給付可分
    者，除法律另有規定或契約另有訂定外，應各平均分擔或分
    受之，民法第271條前段復有明文。原告自承謝春芬及曹雅
    鑫係向原告共同借款16萬2,600元，然無約定應負連帶清償
    責任（見北簡卷第11頁），依上開說明，系爭借款債務自非
    連帶債務，謝春芬及曹雅鑫應平均分擔系爭借款債務，原告
    請求謝春芬及曹雅鑫連帶返還系爭借款債務，尚屬無據。
　㈢原告主張其與陳麗玲就系爭匯款存在借款契約，雖提出其與
    曹雅鑫間Line對話紀錄（下稱系爭對話紀錄）為證，然系爭
    對話紀錄係記載：「我（指曹雅鑫）有跟麗玲（指陳麗玲）
    說押金拿回，要與您說聲，您在（再）與她互動！我說你借
    資要還你部分！」，有系爭對話紀錄附卷可參（見北簡卷第
    47頁），足見系爭對話紀錄僅係曹雅鑫向原告表示曾告知陳
    麗玲有關系爭房屋押金取回後之處理方式，自難以此逕認陳
    麗玲就系爭匯款即系爭房屋租金已與原告成立借款契約，原
    告上開主張自不可採。又系爭匯款既係作為清償謝春芬積欠
    石世昌之租金，陳麗玲自無不當得利。從而，原告依消費借
    貸及不當得利之規定，請求陳麗玲返還系爭匯款，自屬無據
    。
五、按遲延之債務，以支付金錢為標的者，債權人得請求依法定
    利率計算之遲延利息。但約定利率較高者，仍從其約定利率
    ，而應付利息之債務，其利率未經約定，亦無法律可據者，
    週年利率為5％，民法第第233條第1項、第203條分別定有明
    文。經查，謝春芬應於110年5月22日、曹雅鑫應於110年6月
    4日起應負返還系爭借款責任，並負遲延責任已見前述，又
    系爭借款為金錢債務，然無約定之利率，則謝春芬應自110
    年5月22日起、曹雅鑫自110年6月4日起負有給付週年利率5％
    遲延利息之義務，原告雖請求自起訴狀繕本送達最後一位被
    告即曹雅鑫翌日即110年4月24日起至清償日止，按週年利率
    5％計算之遲延利息，其中請求謝春芬給付自110年4月24日起
    至同年月21日止，曹雅鑫給付自110年4月24日起至同年6月3
    日止之遲延利息尚屬無據。
六、綜上所述，原告依消費借貸之法律關係，請求謝春芬、曹雅
    鑫給付16萬2,600元，及謝春芬自110年5月22日起、曹雅鑫
    自110年6月4日起，均至清償日止，按週年利率5％計算之利
    息，為有理由，應予准許，逾此部分，則無理由，應予駁回
    。
七、本件原告勝訴部分，係依民事訴訟法第427條規定適用簡易
    程序所為被告敗訴之判決，依同法第389條第1項第3款之規
    定，應依職權宣告假執行。
八、本件事證已臻明確，兩造其餘攻擊、防禦方法及證據資料，
    經本院審酌後，認對於判決結果不生影響，爰不一一論述。
九、訴訟費用負擔之依據：民事訴訟法第79條、第85條第1項後
    段，原告雖一部勝訴，然謝春芬及曹雅鑫仍應共同給付全部
    請求金額，故仍由謝春芬及曹雅鑫負擔全部訴訟費用。
中　　華　　民　　國　　111 　年　　3 　　月　　25　　日
                  桃園簡易庭  法  官  張明宏
以上為正本係照原本作成。
如不服本判決，應於送達後20日內，向本院提出上訴狀並表明上
訴理由，如於本判決宣示後送達前提起上訴者，應於判決送達後
20日內補提上訴理由書（須附繕本）。
如委任律師提起上訴者，應一併繳納上訴審裁判費。   
中　　華　　民　　國　　111 　年　　3 　　月　　25　　日
                              書記官  石曉芸